臺灣高等法院高雄分院民事裁定　　　　　100年度抗字第170號
抗　告　人　達立國際有限公司
法定代理人　謝光明
相　對　人　唐榮鐵工廠股份有限公司
法定代理人　劉明忠
上列抗告人與相對人間確認法律關係不成立事件，對於民國100
年6 月3 日臺灣高雄地方法院100 年度補字第580 號裁定，提起
抗告，本院裁定如下：
    主  文
抗告駁回。
抗告訴訟費用由抗告人負擔。
    理  由
一、本件抗告人係就原法院核定訴訟費用之裁定為抗告，而抗告
    意旨則略以：抗告人係訴請「確認台中市陸光七村新建工程
    之土方及擋土支撐變更設計案號00-000-000(1)限制性招標之
    法律關係不存在」並主張該招標法律關係並無任何財產上利
    益可供享受、請求、支配，屬非財產權涉訟事件，且係因招
    標而賦予相對人「政府採購機關或招標機關」之身分地位，
    另亦賦予抗告人「投標廠商」之身分資格，故本件法律關係
    存否之爭執，即為身分權利關係存否之爭執，依民事訴訟法
    第74條之14第1 項規定，應徵第一審裁判費新台幣（下同）
    3,000 元。原法院認屬財產權而涉訟，並以預約概念解釋，
    認訴訟標的價額屬不能核定之情形，而依民事訴訟法第77條
    之12規定，核定為165 萬元，該核定顯有違誤，爰提起抗告
    ，請求廢棄原裁定，改依非財產權涉訟而核定應補繳3,000
    元等語。
二、經本院依職權調取抗告人所稱之相關訴訟卷證資料為審核後
    ，抗告人所訴請確認之招標案，係因兩造於90年11月30日曾
    就「台中市陸光七村新建工程之土方及擋土支撐工程」訂立
    承攬合約，由抗告人承攬施作。嗣於施工時，因水平支撐規
    範及中間柱之型鋼有變更規範，兩造乃於91年4 月10日開會
    決議，就因變更規範所影響之價格，同意將依市場行情及工
    料分項方式以合理比例辦理變更，抗告人即依變更規範結果
    於91年4 月11日進場施作，並於92年1 月25日完工。而相對
    人於93年7 月27日通知抗告人就變更規範部分為議價（即抗
    告人所爭執之本件00-000-000(1)標案），並以12,128,200元
    （未稅）決標。然抗告人認該招標及決標程序因違反政府採
    購法而無效，相對人則認屬有效，兩造因而有所爭執，抗告
    人除提起行政訴訟程序為救濟外，亦曾本於承攬契約之法律
    關係，提起民事訴訟請求相對人給付變更規範後之工程款。
    而抗告人所提起之行政訴訟，除部分經行政法院認並無受理
    權限而移送普通法院審理外，其餘均遭駁回確定，而所提民
    事訴訟亦經判決駁回。有高雄高等行政法院95年度訴字第98
    5 號、97年度訴更(一)字第29號、98年度訴字第86號、最高行
    政法院97年度裁字第3642號、98年度裁字第1703號裁判及原
    法院93年度建字第32號判決在卷可稽（見本院調取之原法院
    100 年度審訴字第1002號卷第7 ～29頁）。
三、依上開卷證資料所示，抗告人所請確認法律關係不存在之招
    標案，係指變更規範後所施作部分，而該部分嗣經相對人採
    議價方式決標，抗告人則認屬限制性招標，並質疑該限制性
    招標之合法性，進而主張該招標案之法律關係不存在。就此
    而言，抗告人所爭執之法律關係存在與否，其法律效果既為
    兩造間就變更規範施作部分是否有給付工程款之權利或義務
    ，自屬因財產權而涉訟，與兩造係定作人（抗告人稱招標機
    關）或承攬人（抗告人稱投標廠商）之身分無關，即非屬因
    身分關係而涉訟，抗告人認應依民事訴訟法第74條之14第1
    項規定，徵收第一審裁判費3,000 元，即不足採。
四、又抗告人係主張確該招標案之法律關係不存在，而非請求確
    認工程款債權存在或請求給付工程款，自無從以該招標案之
    法律關係存在時，抗告人所得享有之利益為衡量核定基準。
    則依民事訴訟法第77條之1 第2 項及第77條之12規定，本件
    既屬財產權之訴訟，且不能核定其訴訟標的之價額，即應以
    165 萬元為訴訟標的價額之核定。原法院基此所為本件訴訟
    標的價額之核定，並無違誤。抗告意旨指摘原裁不當，求予
    廢棄，為無理由，應予駁回。
五、據上論結，本件抗告為無理由，依民事訴訟法第495 條之1
    、第449 條第1 項、第95條、第78條，裁定如主文。
中    華    民    國    100   年    8     月    3     日
                            民事第五庭
                                審判長法官 簡色嬌
                                法      官 陳真真
                                法      官 林紀元
以上正本證明與原本無異。
如不服本裁定應於送達後10日內向本院提出再抗告狀（並按他造
當事人之人數附繕本），並繳納再抗告費新臺幣1,000 元。
再為抗告僅得以適用法規顯有錯誤為理由，並應委任律師為代理
人。如委任律師提起抗告者，應一併繳納抗告費。
中    華    民    國    100   年    8     月    3     日
                                書  記  官 吳華榮
附註：
抗告人之配偶、三親等內之血親、二親等內之姻親，或抗告人為
法人、中央或地方機關時，其所屬專任人員具有律師資格並經法
院認適當者，亦得為第三審代理人。
抗告人或其法定代理人具有律師資格者及前項情形，應於提起抗
告或委任時釋明之。